臺灣桃園地方法院交通事件裁定　　　　100年度交聲字第455號
原處分機關　交通部公路總局新竹區監理所
異　議　人
即受處分人　李意情
上列異議人即受處分人因違反道路交通管理處罰條例案件，對於
交通部公路總局新竹區監理所民國100 年5 月20日所為之處分（
原處分字號：桃監裁字第裁52－Z1B018708號）聲明異議，本院
裁定如下：
    主  文
原處分撤銷。
李意情汽車駕駛人，行駛高速公路未依規定與前車保持安全距離
，處罰鍰新臺幣參仟元，並記違規點數壹點；又汽車駕駛人駕駛
汽車肇事，無人受傷或死亡而未依規定處置逃逸，處罰鍰新臺幣
參仟元，吊扣駕駛執照1 個月，並應接受道路交通安全講習。
    理  由
一、原處分意旨略以：本件異議人即受處分人李意情於民國100
    年4 月24日下午5 時55分許，駕駛車牌號碼5839-YV 號自用
    小客車，沿國道一號輔助車道由南往北方向行駛，行經56.2
    公里處，因未依規定與前車保持安全距離，致其右前車頭追
    撞沿同向同車道由楊聰民駕駛之車牌號碼898-FN號民營客運
    車左後車尾，但未造成人員受傷或死亡，詎受處分人於肇事
    後，未在場救助或報警處理，逕行駕車離去等違規事實，經
    國道公路警察局員警於100 年5 月3 日掣發公警局交字第Z1
    B018708 號舉發違反道路交通管理事件通知單逕行舉發，嗣
    受處分人於應到案日期即100 年6 月2 日前向原處分機關提
    出陳述，原處分機關仍認受處分人確有前揭違規行為，而於
    100 年5 月20日以異議人有「汽車行駛高速公路未依規定與
    前車保持安全距離」及「汽車駕駛人駕駛汽車肇事，無人受
    傷或死亡而未依規定處置逃逸」之行為，依道路交通管理處
    罰條例第33條第1 項第2 款、第62條第1 項，及違反道路交
    通管理事件統一裁罰基準表之規定，裁處異議人罰鍰新臺幣
    （下同）6 千元，吊扣駕駛執照1 個月，並應參加道路交通
    安全講習等語。
二、異議意旨則略以：伊沒有肇事逃逸。因事發前一天伊曾服用
    感冒藥致精神狀況不良而追撞前方遊覽車，伊回神後要切換
    至外側車道，但因當時車流量大所以就慢慢切換，當伊切換
    至外側車道時，就沒有看見遊覽車，之後伊慢慢行駛至大園
    交流道，有停下來等一下，但還是沒有看見遊覽車，之後伊
    下交流道回家，伊並無肇事逃逸之意圖，爰依法聲明異議，
    請求撤銷原處分云云。
三、按汽車行駛於高速公路、快速公路或設站管制之道路，不遵
    使用限制、禁止、行車管制及管理事項之管制規則，而有未
    保持安全距離之行為者，處汽車駕駛人3,000 元以上 6,000
    元以下罰鍰，並記違規點數1 點，道路交通管理處罰條例第
    33條第1 項第2 款、第63條第1 項第1 款分別定有明文。又
    汽車行駛高速公路及快速公路，前後兩車間之行車安全距離
    ，在正常天候狀況下，小型車為車輛速率之每小時公里數值
    除以2 ，單位為公尺，高速公路及快速公路交通管制規則第
    6 條第1 項第1 款亦定有明文。次按汽車駕駛人駕駛汽車肇
    事，無人受傷或死亡而未依規定處置者，處1,000 元以上3,
    000 元以下罰鍰；逃逸者，並吊扣其駕駛執照1 個月至3 個
    月；又汽車駕駛人違規肇事受吊扣駕駛執照處分者，應接受
    道路交通安全講習，道路交通管理處罰條例第62條第1 項、
    第24條第1 項第1 款分別有明文規定。
四、經查：
  (一)異議人並不爭執有於上揭時、地，駕駛上揭自用小客車，因
    未依規定保持安全距離而追撞上揭遊覽車之事實（見聲明異
    議狀、本院100 年8 月5 日訊問筆錄）。再異議人於上揭時
    、地，有駕駛汽車肇事，無人受傷或死亡而未依規定處置逃
    逸之違規情節，業據證人即前往事故現場處理之員警羅明修
    於本院訊問時證稱：伊當時接獲勤務指揮中心之通知前往事
    故現場，抵達時僅看見一台統聯客運之遊覽車停在國道一號
    北向56.1公里處之路肩，並未看見肇事車輛，遊覽車車上之
    人員無人受傷或死亡，伊查看遊覽車上之行車紀錄器後得知
    係異議人駕駛之小客車由後方追撞遊覽車之左後方保險桿等
    語。又證人即遊覽車之駕駛人楊聰民於本院訊問時證稱：發
    生碰撞前，高速公路上之車流量大，車速不快，大約有60至
    70公里時速，伊駕駛在外側車道，行駛途中伊感覺車子震動
    了一下，伊本來以為是自己開始踩離合器放太快了，但嗣後
    發現真正的原因係遭後方車輛追撞，伊就將遊覽車往路肩停
    靠，同時由後照鏡看見一台黑色休旅車車頭有毀損跡象，該
    車從中線車道開過去，伊覺得該車係肇事車輛，但該車並無
    停車之意思，伊按了一下喇叭，但該車仍未停下，嗣後伊下
    車檢查車損狀況，並將對方之車號記下後，打電話報警。當
    時車上有31名乘客，無人受傷或死亡，遊覽車只有保險桿損
    壞等語明確。復核與卷附之國道公路警察局第一警察隊道路
    交通事故初步分析研判表、道路交通事故現場圖、交通事故
    現場草圖、道路交通事故調查報告表、道路交通事故談話紀
    錄表等證據相符。再異議人於本院訊問時亦自承事發之後，
    伊未打電話報警等語。是以，異議人於上開無人受傷或死亡
    之交通事故發生後，確未依道路交通事故處理辦法第3 條第
    4 、5 款規定，採取標繪位置、痕跡證據及通知警察等必要
    措施；且其未依規定處置，復未待交通事故處理人員到場即
    自行離去，自屬肇事逃逸無疑。從而，異議人於上揭時、地
    ，確有上揭違規行為等情，應堪認定。
  (二)異議人雖執前詞置辯，然查：事發當時兩車行駛於輔助車道
    上，右側即為外側路肩，此有道路交通事故現場圖在卷可稽
    ，復遊覽車於事發之後能順利停靠至外側路肩，但異議人卻
    從中線車道駛離，遊覽車駕駛人鳴按喇叭後仍未停車等情，
    業具證人即遊覽車駕駛人楊聰民證述明確，已如上述。事發
    當時雖車流量大，但車速僅有時速60至70公里，又外側路肩
    緊鄰輔助車道，遊覽車較小客車之車身長，於事發之後能停
    靠至外側路肩，衡情，異議人當有充足之時間及空間將小客
    車往外側路肩停靠，然異議人非但未減速慢行，甚而將小客
    車開往中線車道駛離。復異議於警詢時稱：伊追撞遊覽車車
    尾後，因當時車多再加上精神不好，路邊沒有路肩可停車，
    且該遊覽車亦無停車之意思，伊想快點到目的地，便往前行
    駛至國道二號路肩等待遊覽車前來處理事故云云，然查，事
    發地點係在國道一號北上56.2公里處，該處距離國道二號甚
    遠，且國道一號、二號係南北、東西向之垂直交叉路徑，異
    議人若無肇事逃逸之意圖，為何捨近求遠，不將肇事小客車
    駛至國道一號之外側路肩處，使遊覽車司機得以輕易看見，
    反將小客車駛至行向完全不同之國道二號路肩，致遊覽車司
    機無法預見肇事車輛之停放位置。再者，異議人於本院訊問
    時亦稱，事發之後伊小客車之引擎蓋有一點折起來等語，復
    核與卷附之肇事車輛照片相符，小客車之毀損非輕微擦撞，
    而係汽車鋼板凹陷，衡情，一般人遭受如此毀損當會停留現
    場，雙方協談責任歸屬、賠償事宜，然異議人卻違反常情，
    對於是否賠償損失一事無關緊要，顯見異議人肇事之後內心
    惶恐，其逃逸意圖，至為酌然。綜上，異議人前開所辯，顯
    係狡黠推諉之詞，殊難採信。本件事證明確，異議人於上揭
    時、地駕駛上揭車輛未保持安全距離肇事，無人受傷或死亡
    而未依規定處置並逃逸之違規事實，堪以認定。
五、綜上，原處分機關以異議人有前揭違規事實，依道路交通管
    理處罰條例第33條第1 項第2 款、第62條第1 項、第24條第
    1 項第1 款之規定裁罰，於法雖無不合，然原處分機關漏未
    依道路交通管理處罰條例第63條第1 項第1 款之規定，記異
    議人違規點數1 點，即有違誤，本件異議人之異議雖無理由
    ，然原處分既有上述可議之處，即屬無可維持，自應由本院
    依道路交通案件處理辦法第19條前段之規定撤銷原處分，並
    依法自為裁定如主文第2 項所示。
據上論斷，應依道路交通管理處罰條例第87條第2 項，道路交通
事件處理辦法第19條前段，裁定如主文。
中    華    民    國   100    年    8     月   16     日
                        交通法庭  法  官  王秀慧
以上正本證明與原本無異。
如不服本裁定，應於裁定送達後5 日內向本院提出抗告狀。
                                  書記官  張懿昀
中    華    民    國   100    年    8     月    16    日